臺灣臺東地方法院民事裁定
110年度消債更字第55號
聲  請  人  林耀輝  

代  理  人  林長振扶助律師
相  對  人  板信商業銀行股份有限公司

法定代理人  張明道  
代  理  人  許瑋玲  
相  對  人  臺灣新光商業銀行股份有限公司

法定代理人  李增昌  
代  理  人  陳怡君  
相  對  人  元大商業銀行股份有限公司


法定代理人  翁健    
代  理  人  黃勝豐  
相  對  人  玉山商業銀行股份有限公司


法定代理人  黃男州  
代  理  人  莊凱鈞  

相  對  人  台新國際商業銀行股份有限公司


法定代理人  吳東亮   
相  對  人  富全國際資產管理股份有限公司

法定代理人  陳文展  


相  對  人  良京實業股份有限公司

法定代理人  平川秀一郎 



相  對  人  台新資產管理股份有限公司

法定代理人  吳統雄  
上列聲請人因消費者債務清理事件聲請更生，本院裁定如下：
    主  文
聲請人即債務人甲○○自中華民國一一一年九月十五日上午十時起
開始更生程序。
本件更生程序之進行由辦理更生執行事務之司法事務官為之。
    理  由
一、按本條例所稱消費者，指5年內未從事營業活動或從事小規
    模營業活動之自然人，消費者債務清理條例（下稱消債條例
    ）第2條第1項定有明文。次按債務人對於金融機構負債務者
    ，在聲請更生或清算前，應向最大債權金融機構請求協商債
    務清償方案，或向其住、居所地之法院或鄉、鎮、市、區調
    解委員會聲請債務清理之調解，消債條例第151條第1項定有
    明文。再按債務人不能清償債務或有不能清償之虞者，得依
    本條例所定更生或清算程序，清理其債務；債務人無擔保或
    無優先權之本金及利息債務總額未逾新臺幣（下同）1,200
    萬元者，於法院裁定開始清算程序或宣告破產前，得向法院
    聲請更生；法院開始更生程序之裁定，應載明其年、月、日
    、時，並即時發生效力；法院裁定開始更生或清算程序後，
    得命司法事務官進行更生或清算程序；必要時，得選任律師
    、會計師或其他適當之自然人或法人一人為監督人或管理人
    ，消債條例第3條、第42條第1項、第45條第1項、第16條第1
    項分別定有明文。
二、聲請意旨略以：聲請人即債務人甲○○最大債權金融機構即板
    信商業銀行股份有限公司（下稱板信商銀）進行債務調解，
    惟調解不成立，又聲請人所欠之無擔保或無優先權債務總額
    未逾1,200萬元，亦未經法院裁定開始清算程序或宣告破產
    ，為此，爰依消債條例第3條之規定，聲請裁定准予更生等
    語。
三、經查：
  ㈠聲請人前因積欠板信商銀等金融機構無擔保或無優先權債務
    ，於民國110年7月2日具狀向本院聲請消債條例前置調解，
    經本院以110年度司消債調字第40號消費者債務清理調解事
    件受理在案，惟聲請人與板信商銀調解不成立等情，業經本
    院依職權調閱上開卷宗核閱無訛，堪可認定。是聲請人於調
    解不成立後聲請更生，本院自應綜合聲請人目前全部收支及
    財產狀況，評估是否有「不能清償債務或有不能清償之虞」
    之情形。
  ㈡關於聲請人之財產及收入
    聲請人陳稱其現為於巨龍航運股份有限公司工作，每月薪資
    扣除勞健保扣款後約2萬3,182元【計算式：2萬4,000元－818
    元＝2萬3,182元，見本院卷第27頁】，名下有已逾折舊期限
    汽車1輛，並提出財產及收入狀況說明書、全國財產稅總歸
    戶財產查詢清單及勞工保險被保險人投保資料表、薪資證明
    為證（見本院卷第12頁、第16頁至第18頁、第27頁、第28頁
    ），復查無債務人有其他收入來源，堪認聲請人所陳應屬實
    在，故聲請人每月收入為2萬3,182元。
  ㈢關於聲請人之必要支出
  1.按債務人必要生活費用，以最近1年衛生福利部或直轄市政
    府所公告當地區每人每月最低生活費1.2倍定之，消債條例
    第64條之2第1項定有明文。是依最近1年衛生福利部所公告
    之111年臺灣省每月最低生活費1萬4,230元之1.2倍計算之，
    聲請人之必要生活費用，即應以1萬7,076元之標準認定，則
    聲請人陳報其個人每月生活費用約8,500元，未逾上開標準
    ，自可採信。
　2.次按夫妻互負扶養之義務，其負扶養義務之順序與直系血親
    卑親屬同，其受扶養權利之順序與直系血親尊親屬同，亦即
    配偶與直系血親尊親屬同居於第一順位之受扶養權利人。受
    扶養權利者，以不能維持生活而無謀生能力者為限，該等無
    謀生能力之限制，於直系血親尊親屬不適用之。而夫妻互受
    扶養權利之順序，既與直系血親尊親屬同，自亦不以無謀生
    能力為必要，惟仍需達不能維持生活之情狀，民法第1116條
    、第1116條之1、第1117條亦定有明文。聲請人主張現每月
    尚需負擔配偶及4名未成年子女之扶養費共3萬6,500元，並
    提出戶籍謄本、低收入戶證明書、聲請人配偶、子女之存摺
    明細、客戶歷史交易清單及其配偶109年度綜合所得稅各類
    所得資料清單為證（見本院卷第30頁至第39頁、第108頁至
    第131頁、第133頁），是聲請人主張其配偶及子女有受其扶
    養之必要，應堪採信。本院衡聲請人之未成年人子女除長子
    就讀高中外，餘尚屬年幼，日常生活較為單純，其3人支出
    應較成年人為低，爰依111年度臺灣省每人每月最低生活費
    標準1萬4,230元之1.2倍之6成為標準計算（並扣除低收入戶
    補助部分）。故聲請人之未成年子女扶養費，應由聲請人獨
    自支應，不必與配偶均分，依此計算，該4名未成年子女之
    扶養費則為3萬6,411元【計算式：[（1萬7,076元－6,358元
    ）×1]＋[（1萬7,076元－2,802元）×60％×3]＝3萬6,411元，見
    本院卷第113頁】，而聲請人主張其對配偶及未成年子女之
    扶養費用支出為3萬6,500元，總額並未逾上開標準【即3萬6
    ,411元＋1萬7,076元＝5萬3,487元】，自可採信。
  3.準此，聲請人每月收入2萬3,182元扣除每月必要支出3萬6,5
    00元後，已為負數，且名下僅有已無殘值之汽車1輛（車牌
    號碼：000-0000號，2000年出產，見本院卷第43頁），可見
    其並無任何財產可供清償，遑論償還積欠板信商銀等債權人
    之債務共213萬1,621元【參財團法人金融聯合徵信中心查詢
    當事人綜合信用報告回覆書、債權人陳報狀、前置調解債權
    明細表。見本院卷第68頁、第69頁、第70頁、第91頁、第99
    頁、第140頁、第157頁、第159頁】。從而，聲請人主張已
    不能清償債務，聲請本院准予更生，依所舉事證及本院調查
    結果，即無不合。此外，債務人尚無經法院裁定開始清算或
    宣告破產之情事，復查無債務人有消費者債務清償條例第6
    條第3項、第8條或第46條各款所列之事由存在，則聲請人聲
    請更生，應屬有據，自應准許。
四、末者，聲請人於更生程序開始後，應盡所能節約支出，提出
    足以為債權人會議可決或經法院認為已盡力清償之更生方案
    以供法院裁定認可而予以准許，避免更生程序嗣後進行至依
    消費者債務清理條例第61條規定法院應行清算之程度，附此
    敘明。
五、依消債條例第11條第1項、第45條第1項、第16條第1項，裁
    定如主文。
中　　華　　民　　國　　111 　年　　9 　　月　　15　　日
                  民事第一庭  法　官　吳俐臻
以上正本係照原本作成。
本裁定不得抗告。
本裁定已於111年9月15日上午10時公告。
中　　華　　民　　國　　111 　年　　9 　　月　　15　　日
                              書記官  王品涵